臺灣高等法院刑事判決
109年度侵上訴字第274號
上  訴  人  臺灣新北地方檢察署檢察官
被      告  張育誠


上列上訴人因被告妨害性自主案件，不服臺灣新北地方法院109
年度侵訴字第80號，中華民國109年7月29日第一審判決（起訴案
號：臺灣新北地方檢察署109年度偵字第12668號），提起上訴，
本院判決如下：
    主  文
原判決撤銷。
甲○○對於十四歲以上未滿十六歲之女子為性交，共貳罪，各處有
期徒刑參月。應執行有期徒刑伍月。
    犯罪事實
一、甲○○於民國106年間，透過朋友介紹結識代號AD000-A000000
     號之女子（00年0月生，真實姓名年籍等資料均詳卷，下稱
    Ａ女），明知Ａ女係14歲以上未滿16歲之女子，仍基於對於14
    歲以上未滿16歲之女子為性交之各別犯意，分別於108 年12
    月間某日某時許及109年2月25日8時30分許，在其位於新北
    市○○區○○○路00巷00號之住處內，未違反Ａ女之意願，以其陰
    莖插入Ａ女陰道之方式，對Ａ女為性交行為各1 次得逞。嗣經
    Ａ女之母即代號AD000-A109066A號（真實姓名年籍等資料均
    詳卷，下稱Ａ母）發現後報警處理，始悉上情。
二、案經Ａ女及Ａ母訴由新北市政府警察局三重分局報告臺灣新北
    地方檢察署（下稱新北地檢署）檢察官偵查起訴。
    理  由
壹、程序部分
    按被告以外之人於審判外之陳述，雖不符刑事訴訟法第159
    條之1至第159條之4之規定，而經當事人於審判程序同意作
    為證據，法院審酌該言詞陳述或書面陳述作成時之情況，認
    為適當者，亦得為證據；又當事人、代理人或辯護人於法院
    調查證據時，知有刑事訴訟法第159條第1項不得為證據之情
    形，而未於言詞辯論終結前聲明異議者，視為有前項之同意
    ，刑事訴訟法第159條之5定有明文。經查，檢察官、被告甲
    ○○（下稱被告）於本院審判程序時就證據能力均表示沒有意
    見等語（本院卷第60至62頁），則供述證據部分視為同意作
    為證據，本院審酌各該證據作成或取得時狀況，並無顯不可
    信或違法取得等情況，且經本院依法踐行證據調查程序並認
    為適當，而有證據能力；其餘資以認定本案犯罪事實之非供
    述證據，亦查無違反法定程序取得之情形，依刑事訴訟法第
    158條之4之反面解釋，亦有證據能力。　　
貳、實體部分
一、上揭犯罪事實，業據被告於警詢、偵查中、原審及本院審理
    時均坦承不諱（新北地檢署109年度偵字第12668號卷〈下稱
    偵字卷〉第9至13頁、109年度他字第1659號卷〈下稱他字卷〉
    第71至74頁、原審卷第61、69頁、本院卷第63頁），核與告
    訴人Ａ女於警詢及偵查中之指述（他字卷第31至39頁、偵字
    卷第15至20頁）、告訴人Ａ母於警詢中之指述（偵字卷第21
    至22頁）及證人Ａ女之父於偵查中之證述（他字卷第39頁）
    相符，並有Ａ女、Ａ母代號與真實姓名對照表、性侵害案件減
    少被害人重複陳述作業訊前訪視紀錄表暨同意書、疑似性侵
    害案件證物採集單、新北市立聯合醫院受理疑似性侵害事件
    驗傷診斷書、性侵害案件驗證同意書、指認犯罪嫌疑人紀錄
    表、Ａ女之父庭呈Ａ女與被告之LINE對話紀錄截圖2張及Messe
    nger對話紀錄截圖4張及內政部警政署刑事警察局109年4月8
    日刑生字第1090024371號鑑定書各1份在卷（偵字不公開卷
    第第3至5、7至11、19、21至25、29頁、偵字卷第23至25、3
    3至36頁、他字卷第45至55頁）可稽，是被告前揭任意性自
    白與事實相符，堪予採信。本案事證明確，被告犯行均堪認
    定，均應依法論科。
二、核被告所為，均係犯刑法第227條第3項之對於14歲以上未滿
    16歲之女子為性交罪（共2罪）。又按諸性交，通常以行為
    人發洩性慾完畢，作為認定性交次數之計算，區別不難，獨
    立性亦強，於經驗、論理上，殊難想像經年累月之長期多次
    性交，可以符合接續犯之行為概念（最高法院99年度台上字
    第5079號判決意旨參照）。查被告先後對Ａ女所為之2次性交
    犯行，前後時間均有差距，且各次之行為間亦有相當之獨立
    性，難認於同一或甚密接之時間所為，衡諸社會通念，尚難
    認屬接續之一行為而論以接續犯，是被告先後2次對Ａ女性交
    犯行，犯意各別，行為互殊，應予分論併罰。又刑法第227
    條第3項係以被害人年齡係14歲以上未滿16歲所設特別處罰
    之規定，自無庸再依兒童及少年福利與權益保障法第112 條
    第1 項前段之規定加重其刑，附此敘明。
三、撤銷改判之理由
　㈠原審認被告對於14歲以上未滿16歲之女子為性交行為罪（共2
    罪），事證明確，而予論罪科刑，固非無見。惟按宣告緩刑
    與否，固屬實體法上賦予法院得為自由裁量之事項，然法院
    行使此項職權時，除應審查被告是否符合緩刑之法定要件外
    ，仍應就被告有以暫不執行刑罰為適當之情形，亦即應就被
    告犯罪狀況、有無再犯之虞，及能否由於刑罰之宣告而策其
    自新等情，加以審酌；法院行使此項裁量職權時，應受一般
    法律原則之拘束，即必須符合所適用法律授權之目的，並受
    法律秩序之理念、法律感情及慣例等所規範，若違反比例原
    則、平等原則時，得認係濫用裁量權而為違法。又行為人犯
    後悔悟之程度，是否與被害人達成和解，及其後是否能確實
    善後履行和解條件，以彌補被害人之損害，均攸關法院諭知
    緩刑與否之審酌，且基於「修復式司法」理念，國家亦有責
    權衡被告接受國家刑罰權執行之法益與確保被害人損害彌補
    之法益，使二者間在法理上力求衡平。查本案被告固與告訴
    人Ａ女及Ａ女之父母曾達成民事和解，約定：「被告願給付原
    告Ａ女、Ａ母及Ａ女之父3人共計新臺幣（下同）60萬元，自民
    國109年7月起於每月16日前分期給付1萬5千元，至全部清償
    為止，如有1期不履行視為全部到期。上開款項應匯入原告
    指定之金融機構帳戶（台北富邦銀行○○分行，帳號00000000
    0000，戶名：Ａ母）」等情，有原審法院109年度司附民移調
    字第1198號調解筆錄在卷（原審附民卷第25、26頁、原審卷
    第72-1、72-2頁）可佐，然被告迄今仍未曾給付分文予Ａ女
    或Ａ女之父母，業據檢察官經告訴人請求以被告毫無悔意及
    量刑過輕為由提起上訴（本院卷第21、22頁），並據告訴人
    代理人於本院審理時陳明（本院卷第63頁），復為被告於本
    院審理時自陳其因工作繁忙，確實未依約履行調解條件等情
    （本院卷第60頁），綜上各情，顯見被告個人顯無積極意願
    徵得告訴人等之諒解並依約履行前開所定之調解條件，實難
    認被告存有任何欲修補所生損害之意，亦難認被告經此次偵
    、審刑事程序，已知所警惕而無再犯之虞，原審未審酌及此
    ，為附條件緩刑宣告，尚有未妥。
　㈡檢察官依循告訴人請求，提起上訴指摘被告毫無悔意量刑過
    輕及原審諭知緩刑不當，為有理由，自應由本院將原判決予
    以撤銷改判。爰以行為人之責任為基礎，審酌被告正值青壯
    年，明知Ａ女係14歲以上未滿16歲之女子，思慮未臻成熟，
    欠缺完足之性自主決定能力，即不應對Ａ女為任何逾矩情事
    ，卻未能克制己身慾念，與之發生性交行為，影響Ａ女身心
    健康，對Ａ女身心健全、人格發展所生之危害程度非輕，惟
    考量被告前僅有竊盜之前案紀錄，有本院被告前案紀錄表1
    份在卷足憑，暨其犯罪後於警詢、偵查中迄於原審、本院審
    理時均坦承犯行，惟其於原審雖與Ａ女、Ａ母及Ａ女之父達成
    調解，然於調解成立後，於首期即未為履行，迄今亦未給付
    分文予Ａ女或Ａ女之父母，僅以工作繁忙為由拒絕履行之犯後
    態度，兼衡其自陳國中畢業之智識程度，目前從事粗工，月
    收入約1萬5千元，與父母、奶奶同住、無須扶養他人之經濟
    生活狀況（原審卷第70頁）等一切情狀，量處如主文第二項
    所示之刑，並定其應執行之刑，以資懲儆。
據上論斷，應依刑事訴訟法第369條第1項前段、第364條、第299
條第1項前段，刑法第227條第3項、第51條第5款，判決如主文。
本案經檢察官宋有容提起公訴，檢察官丁維志提起上訴，檢察官
何明楨到庭執行職務。
中　　華　　民　　國　　109 　年　　11　　月　 19 　　日
                  刑事第十九庭  審判長法　官  曾淑華
                                      法　官  王美玲
                                      法　官  許文章
以上正本證明與原本無異。
如不服本判決，應於收受送達後20日內向本院提出上訴書狀，其
未敘述上訴之理由者並得於提起上訴後20日內向本院補提理由書
（均須按他造當事人之人數附繕本）「切勿逕送上級法院」。
                                      書記官  范家瑜
中　　華　　民　　國　　109 　年　　11　　月　　19　　日
附錄：本案論罪科刑法條全文
中華民國刑法第227條
對於未滿十四歲之男女為性交者，處3年以上10年以下有期徒刑
。
對於未滿十四歲之男女為猥褻之行為者，處6月以上5年以下有期
徒刑。
對於十四歲以上未滿十六歲之男女為性交者，處7年以下有期徒
刑。
對於十四歲以上未滿十六歲之男女為猥褻之行為者，處3年以下
有期徒刑。
第1項、第3項之未遂犯罰之。